臺灣高等法院刑事判決　　　　　　　　　　　　　九十二年度上易字第三五０八號
　　上　訴　人　　臺灣板橋地方法院檢察署檢察官
　　被　　　告　　甲○○
右上訴人因被告詐欺案件，不服臺灣板橋地方法院九十二年度易字第二０八號，中華
民國九十二年九月九日第一審判決（起訴案號：臺灣板橋地方法院檢察署九十一年度
偵字第二三二０二號），提起上訴，本院判決如左：
    主  文
上訴駁回。
    理  由
一、本案經本院審理結果，認第一審判決對被告甲○○為無罪之諭知，核無不當，應
    予維持，並引用第一審判決書（如附件，其中理由二第一行所載「無證據不得推
    定其犯罪事實」，應更正為「無證據不得認定犯罪事實」；理由二第二行所載「
    刑事訴訟法第一百五十四條」之下，應加載「第二項」；理由三（二）第二行所
    載「被告卻遭他人倒債」，應更正為「被告確遭他人倒債」）記載之證據及理由
    。
二、檢察官提起上訴意旨以：（一）被告被訴詐欺之犯罪事實，業據告訴人高通公司
    、宥星公司、賚晟公司之代理人高偉強、丙○○、乙○○指訴綦詳，並有高通公
    司估價單、宥星公司請款對帳明細表及出貨單、賚晟公司對帳單及支票影本等在
    卷可稽；（二）被告大量向告訴人高通公司、宥星公司及賚晟公司訂貨作成沙發
    後，貨款皆已收訖，竟未依約支付告訴人公司貨款，且對於收訖之貨款去向交代
    不明；（三）被告所提出遭倒帳之拒絕往來支票，皆為八十七年以前所簽發，日
    期與本件詐欺犯行相距甚遠，金額亦不相符，被告所辯係遭其他店家倒帳云云，
    委無足採。原判決之認事及用法均有未洽，請將原判決撤銷，另為適法之判決云
    云。
三、按犯罪事實應依證據認定之，無證據不得認定犯罪事實；不能證明被告犯罪者，
    應諭知無罪之判決，刑事訴訟法第一百五十四條第二項及第三百零一條第一項，
    分別定有明文。次按認定不利於被告之事實，須依積極證據，苟積極證據不足為
    不利於被告事實之認定時，即應為有利於被告之認定，更不必有何有利之證據；
    又事實之認定，應憑證據，如未能發現相當證據，或證據不足以證明，自不能以
    推測或擬制之方法，以為裁判基礎；至刑事訴訟法上所謂認定犯罪事實之積極證
    據，係指適合於被告犯罪事實之認定之積極證據而言，雖不以直接證據為限，間
    接證據亦包括在內；然而無論直接或間接證據，其為訴訟上之證明，須於通常一
    般之人均不致有所懷疑，而得確信其為真實之程度者，始得據為有罪之認定，倘
    其證明尚未達到此一程度，而有合理之懷疑存在時，致使無從形成有罪之確信，
    根據「罪證有疑，利於被告」之證據法則，即不得遽為不利被告之認定（最高法
    院三十年上字第八一六號、二十九年上字第三一０五號、四十年台上字第八六號
    及七十六年台上字第四九八六號判例意旨參照）。復按告訴人之指訴，係以使被
    告受刑事訴追為目的，是以告訴人之指訴為證據方法，除其指訴須無瑕疵，且應
    有查與事實相符之佐證，始得資為判決之基礎。又刑法第三百三十九條第一項詐
    欺取財罪之成立，以意圖為自己或第三人不法之所有，以詐術使人將本人或第三
    人之物交付為要件。所謂以詐術使人交付，必須被詐欺人因其詐術而陷於錯誤，
    若其使用之方法，不能認為詐術，亦不致使人陷於錯誤，即不構成該罪，亦經最
    高法院著有四十六年台上字第二六０號判例可資參照。
四、經查：
（一）被告甲○○在本件交易之前，已與告訴人宥星公司、高通公司有三、四年以上
      正常之業務往來關係，與賚晟公司亦有一年左右之正常往來關係，且被告於所
      交付之支票退票後，即與告訴人協商，清償部分積欠貨款，未再繼續向告訴人
      訂貨，並表明公司將結束營業。堪徵被告所辯從無詐欺告訴人之意，並非無據
      ，尚不得僅因被告事後未依約如期全數清償貨款，或對所收訖貨款之去向交待
      不明，遽予認定被告於與告訴人交易之始，即有不法所有之意圖。
（二）被告提出遭他人倒債之退票支票，簽發時間雖係在被告與告訴人交易之前，惟
      仍能證明被告確於八十六、八十七年間遭他人倒債，經濟能力因而受影響之事
      實，被告猶勉力維持與告訴人間之正常交易關係，迄九十一年二月間始無法週
      轉而退票，顯見在此之前，被告於九十年十一、十二月、九十一年一月間向告
      訴人訂貨之際，金錢週轉狀況尚屬正常，尤難僅因被告於支票屆期無力清償貨
      款，推認其於訂貨之初即蓄意詐欺。
五、此外，本院復查無其他積極證據足資證明被告有公訴意旨所指之詐欺犯行，本件
    關於被告犯罪之證明，尚未達於通常一般之人均不致有所懷疑，而得確信其為真
    實之程度，殊屬無從為有罪之確信。原審以不能證明被告犯罪，爰為被告無罪之
    諭知，揆諸前揭規定及判例意旨，自無不合，應予維持。檢察官之上訴意旨為無
    理由，應予駁回。
據上論斷，應依刑事訴訟法第三百七十三條、第三百六十八條，判決如主文。
本案經檢察官吳國南到庭執行職務
中　　華　　民　　國　　　九十三　　　年　　　二　　　月　　　二十四　　日
                              臺灣高等法院刑事第六庭
                                  審判長法  官  陳　春　秋
                                        法  官  洪　英　花
                                        法  官  王　麗　莉
右正本證明與原本無異。
不得上訴。
                                        書記官  蘇  秋  
中　　華　　民　　國　　　九十三　　　年　　　二　　　月　　　二十四　　日
